【裁判字號】    89,易,4523
【裁判日期】    900618
【裁判案由】    妨害公務
【裁判全文】
臺灣高雄地方法院刑事判決                        八十九年度易字第四五二三號
    公  訴  人  臺灣高雄地方法院檢察署檢察官
    被      告  甲○○
右列被告因妨害公務案件，經檢察官提起公訴（八十九年度偵字第一七七九三號），
本院判決如左：
    主  文
甲○○對於公務員依法執行職務時，施強暴，累犯，處有期徒刑參月，如易科罰金，
以參佰元折算壹日。
    事  實
一、甲○○前曾因違反肅清煙毒條例及妨害公務案件，分別經本院及臺灣高等法院花
    蓮高分院判處有期徒刑三年六月及四月確定，於民國八十八年一月十七日接續執
    行，先於八十六年十二月間假釋出獄，至八十八年五月十六日假釋期滿未經撤銷
    假釋，視為執行完畢。詎仍不知悛悔，於八十九年八月七日二十一時十分許，騎
    乘機車在高雄市前鎮區酸錏巷二十四號前，適有高雄市政府警察局前鎮○○○○
    路派出所員警乙○○、黃建博至高雄市前鎮區酸錏巷二十四號逮捕毒品案件通緝
    犯，發現甲○○在該處徘徊行跡可疑，疑與所逮捕之通緝犯有毒品交易之情形，
    因黃建博控制所逮捕之通緝犯，乙○○遂上前向甲○○表明自己警察之身分，詎
    甲○○因身上持有毒品（違反毒品危害防制條例部分另經臺灣高雄地方法院檢察
    署檢察官偵查中），明知乙○○係依法執行職務，竟基於妨害公務之犯意，將機
    車推向乙○○意圖衝撞而趁機逃逸，經乙○○及時閃避並上前追捕，甲○○與乙
    ○○發生扭打，以此強暴方式妨害公務之執行，後因支援之員警到達始將甲○○
    制服，乙○○因而受有頭部外傷併左手、左足挫擦傷之傷害（傷害部分未據告訴
    ）。
二、案經高雄市政府警察局前鎮分局報告臺灣高雄地方法院檢察署檢察官偵查起訴。
    理  由
一、訊據被告甲○○矢口認有妨害公務之犯行，辯稱：當時我騎機車到那邊，還沒下
    車，他（指乙○○）穿便服，也沒有表明身分或拿出證件，我不知道他是警察，
    ，他沒有說話就無緣無故跑來抓我，我就把機車推向他，他就過來打我，所以我
    也用拳頭打他，我被他打的全身都是傷，他是怕我告他而先告我云云。惟查，右
    揭犯罪事實，業據證人即被害人乙○○迭於偵查及本院審理中到庭證述：我當時
    是執行便衣巡邏勤務，先前接獲在酸錏巷二十四號有一位女通緝犯出入，有吸毒
    及交易毒品，所以我們就前往此處，準備要抓那位女通緝犯，我先去勘查地形，
    發現被告在此處徘徊，而且停留在二十四號前再離開，後來我們進去二十四號內
    查獲女通緝犯出來後，看到被告停車並坐在離二十四號門口前約一公尺的機車上
    ，我直覺認為他是要來交易，我就一手抓住機車的手把，另一手尚要從口袋中取
    出證件，並口頭向他說我是警察，他一聽我是警察就很慌張，便將機車推向我，
    我就閃開，他就趁機逃逸，我就上前追捕，就跟他發生扭打，我頭部及手臂的傷
    是被被告所傷等語明確（見偵查卷第二十頁反面、第二十一頁正面、本院八十九
    年十一月二十一日訊問筆錄、九十年三月二十二日訊問筆錄、九十年六月四日審
    判筆錄），核與另一目擊證人即現場處理警員黃建博迭於偵查及本院審理中到庭
    所證述：之前我們在勘查現場時，就有看到被告，他當時行跡很可疑，我們進去
    抓到女通緝犯後，我走在後面控制女通緝犯，乙○○先走到門口，被告剛好騎車
    過來，乙○○看到便向他表明是警察，要他停下接受盤查，他就把機車推向乙○
    ○便逃跑，乙○○就追他，之後二人有發生拉扯，被告有揮拳打乙○○，因為我
    要控制女通緝犯，所以無法上前支援等情大致相符（見偵查卷第二十四頁反面、
    第二十五頁正面、本院八十九年十一月二十一日訊問筆錄），衡諸常理，證人乙
    ○○、黃博健均係高雄市政府警察局前鎮○○○○路派出所警員，平日職司刑事
    犯罪偵防工作，自應對民眾之報案秉公處理，以維社會安寧及民眾安全，又證人
    乙○○若無向被告表明警察身分，豈會無緣無故恣意逮捕被告？再渠等與被告宿
    無怨隙，殊無惡意設詞誣陷被告之理，且被告若非因身上持有毒品並聽聞證人乙
    ○○已表明警員身分而心虛，又豈會將機車推向警員並趁機逃逸？反適足證被告
    確實知悉證人乙○○係警員而欲逃逸以規避刑責，綜上以觀，足徵證人乙○○、
    黃建博之證言均顯較被告空言否認之辯詞為可採。此外，復有證人乙○○出具之
    邱綜合醫院八十九年八月七日診斷證明書一紙附卷可稽。綜上所述，足見被告前
    開所辯，要屬空言避就推諉圖卸之詞，殊無可採，本件事證已臻明確，被告犯行
    洵堪認定，應予依法論科。
二、核被告所為，係犯刑法第一百三十五條第一項之對執行職務公務員施強暴罪，又
    被告前因違反肅清煙毒條例及妨害公務案件，分別經本院及臺灣高等法院花蓮高
    分院判處有期徒刑三年六月及四月確定，於八十八年一月十七日接續執行，先於
    八十六年十二月間假釋出獄，至八十八年五月十六日假釋期滿未經撤銷假釋，視
    為執行完畢，此有臺灣高等法院被告全國前案紀錄表及臺灣高雄地方法院檢察署
    刑案資料查註紀錄表各一份附卷可參，其前受有期徒刑之執行完畢，於五年以內
    再犯本件最重本刑為有期徒刑以上之罪，為累犯，應依刑法第四十七條之規定，
    加重其刑。爰審酌被告犯後猶飾詞圖卸未坦承犯行，素行不佳，毫無悔意，惟念
    其犯行致被害人所生損害尚屬非鉅等一切情狀，量處如主文所示之刑，又被告於
    行為後，刑法第四十一條業經立法院於九十年一月四日修正為第四十一條第一項
    ︰「犯最重本刑為五年以下有期徒刑之刑之罪，而受六個月以下有期徒刑或拘役
    之宣告，因身體、教育、職業、家庭之關係或其他正當事由，執行顯有困難者，
    得以一元以上三元以下折算一日，易科罰金。」，並經總統於九十年一月十日公
    布施行，將易科罰金之適用範圍擴大為最重本刑五年以下有期徒刑之罪，而易服
    勞役及期間、數罪併罰之定執行刑、緩刑及易以訓誡、易科罰金各事項，均應依
    新法〈最高法院二十四年七月民刑庭總會（二）意旨參照〉，本件被告行為後法
    律既有變更，雖其所犯之罪原在得易科罰金之適用範圍，仍應依刑法第二條第一
    項前段之規定，併諭知易科罰金之折算標準，以資懲儆。
據上論斷，應依刑事訴訟法第二百九十九條第一項前段，刑法第二條第一項前段、第
一百三十五條第一項、第四十七條、修正後第四十一條第一項，罰金罰鍰提高標準條
例第一條前段、第二條，判決如主文。
本案經檢察官洪信旭到庭執行職務。
中      華      民      國    九十      年      六      月     十八     日
                                臺灣高雄地方法院刑事第七庭
                                    審判長法  官    裕斗
                                          法  官    劉傑民
                                          法  官    林家賢
右正本證明與原本無異。
如不服本判決，應於判決送達後十日內，向本院提出上訴狀。
                                          書記官    李忠霖
中      華      民      國    九十      年      六      月     十八     日
附錄法條：
中華民國刑法第一百三十五條
 (妨害公務執行及職務強制罪)
對於公務員依法執行職務時，施強暴脅迫者，處三年以下有期徒刑、拘役
或三百元以下罰金。
意圖使公務員執行一定之職務或妨害其依法執行一定之職務或使公務員辭
職，而施強暴脅迫者，亦同。
犯前二項之罪，因而致公務員於死者，處無期徒刑或七年以上有期徒刑。
致重傷者，處三年以上、十年以下有期徒刑。


司法院資訊處製作；財團法人民間司法改革基金會備份。
